臺灣新竹地方法院民事小額判決  
111年度竹小字第226號
原      告  邱偉芳  
被      告  楊靜芬  
訴訟代理人  俞明輝  
上列當事人間返還押租金事件，本院於民國111年6月30日辯論終
結，判決如下：
    主  文
被告應給付原告新臺幣壹萬捌仟柒佰捌拾叁元。
訴訟費用新臺幣壹仟元由被告負擔。
本判決得假執行。
    爭執事項之理由要領
一、原告主張前向被告承租房屋居住，並交付被告押租金新臺幣
    （下同）32,000元，嗣租期屆滿後，原告已將房屋交還被告
    ，並先代繳電費836元，惟扣除原告應負擔之水電瓦斯費2,0
    53元，被告迄僅返還原告12,000元之事實，為被告所不爭執
    ，應堪認定為實在。　
二、被告雖辯稱原告未將拆下的屋頂燈座裝上、後陽台未清理、
    牆壁有摸黑痕跡及燈泡4顆壞掉，故應扣除被告購買油漆費
    用300元、燈泡4顆176元，及裝置燈座、後陽台清理、油漆
    之勞務費3,267元。又依租賃契約第5條之約定，原告應補償
    被告因出租房屋增加之綜合所得稅額共20,574元，被告主張
    抵銷，被告無需再退還押租金餘額云云。然查：
　㈠系爭房屋牆壁縱有些許摸黑痕跡，衡情亦係合理使用房屋之
    自然常態現象，尚非使用不慎或破壞所致之毀損（房屋租賃
    契約第3條第2款參照），況被告亦未舉證證明系爭房屋牆壁
    摸黑痕跡係原告承租後始發生，亦未舉證證明系爭房屋確有
    牆壁摸黑痕跡，自應逕為不利於被告之認定；又燈泡縱有壞
    掉4顆，係自然之耗損，亦非使用不慎或破壞所致之毀損；
    另觀諸被告提出之後陽台照片亦大致乾淨，並無未清理之情
    形；且被告亦未舉證證明有支出勞務費用，故被告辯稱應扣
    除回復原狀之費用4,283元云云，尚不足採信。
　㈡又中央主管機關為預防消費糾紛，保護消費者權益，促進定
    型化契約之公平化，得選擇特定行業，擬訂其定型化契約應
    記載或不得記載事項，報請行政院核定後公告之。違反第一
    項公告之定型化契約，其定型化契約條款無效。該定型化契
    約效力，依前條規定定之。定型化契約中之定型化契約條款
    ，全部或一部無效或不構成契約內容之一部者，除去該部分
    ，契約亦可成立者，該契約之其他部分，仍為有效。消費者
    保護法第17條第1、4項、第16條定有明文。而依內政部公告
    之住宅租賃定型化契約應記載及不得記載事項，住宅租賃定
    型化契約不得記載應由出租人負擔之稅賦，若較出租前增加
    時，其增加部分由承租人負擔。據此，兩造間所訂立之租賃
    契約第5條雖約定被告因出租原告致增加相關綜合所得稅額
    部分，原告願全額補償絕無異議。然兩造間之租賃契約係被
    告預先擬定契約條款之住宅租賃定型化契約，依內政部公告
    之住宅租賃定型化契約應記載及不得記載事項，自不得記載
    應由出租人負擔之稅賦，若較出租前增加時，其增加部分由
    承租人負擔。據此，兩造間租賃契約第5條關於被告因出租
    原告致增加相關綜合所得稅額部分，原告願全額補償絕無異
    議之約定，顯然已違反內政部公告之住宅租賃定型化契約應
    記載及不得記載事項，該約定條款自屬無效。從而，被告主
    張依兩造間租賃契約第5條之約定，原告應補償被告因出租
    房屋增加之綜合所得稅額共20,574元，並主張抵銷云云，
　　亦屬無據。
三、從而，原告依兩造間租賃契約之法律關係請求被告返還押租
    金餘額18,783元（計算式：32,000元＋836元－2,053元－12,00
    0元＝18,783元），核屬有據，為有理由，應予准許。
中　　華　　民　　國　 111  　年　　 7  　月　　 14 　日
                  新竹簡易庭    法  官　汪銘欽
以上正本係照原本作成。
如對本判決上訴，非以其違背法令為理由不得為之，且須於判決
送達後二十日內以上訴狀記載上訴理由向本院提出上訴狀。如委
任律師提起上訴者，應一併繳納上訴審裁判費。
中　　華　　民　　國　 111  　年　　 7  　月　   14 　日
                                 書記官　周育瑜
附錄：
一、民事訴訟法第436條之18第1項：
    （小額訴訟程序）判決書得僅記載主文，就當事人有爭執事
    項，於必要時得加記理由要領。
二、民事訴訟法第436條之24第2項：
    對於小額程序之第一審裁判上訴或抗告，非以其違背法令為
    理由，不得為之。
三、民事訴訟法第436條之25：
    上訴狀內應記載上訴理由，表明下列各款事項：
    (一)原判決所違背之法令及其具體內容。
    (二)依訴訟資料可認為原判決有違背法令之具體事實